【裁判字號】    97,台上,5736
【裁判日期】    971113
【裁判案由】    違反毒品危害防制條例
【裁判全文】
最高法院刑事判決            九十七年度台上字第五七三六號
上  訴  人  甲○○
                    233 號（
選任辯護人  甘龍強律師
上  訴  人  乙○○
選任辯護人  陳盈壽律師
上  訴  人  丙○○
            丁○○
上 列 一人
選任辯護人  陳武璋律師
上列上訴人等因違反毒品危害防制條例案件，不服台灣高等法院
台中分院中華民國九十七年七月二十二日第二審判決（九十七年
度上訴字第六七一號，起訴案號：台灣台中地方法院檢察署九十
六年度偵字第一九九三四號），提起上訴，本院判決如下：
    主  文
原判決關於甲○○、乙○○、丙○○、丁○○部分撤銷，發回台
灣高等法院台中分院。
    理  由
本件原判決認定：上訴人甲○○與上訴人乙○○、丙○○、丁○
○及已判刑確定之張証泰，共同基於販賣第二級毒品及販賣第三
級毒品之犯意聯絡，以台中縣大肚鄉、龍井鄉、沙鹿鎮、梧棲鎮
及清水鎮等五鄉鎮為範圍，由甲○○向綽號「阿傑」之不詳姓名
成年男子購入第二級毒品亞甲基雙氧甲基安非他命（ＭＤＭＡ，
俗稱搖頭丸；下稱ＭＤＭＡ）及第三級毒品愷他命（又稱Ｋ他命
；下稱Ｋ他命），將之存放在台中市○○路○段二一六號十樓之
五租屋處，並親自分裝，以供乙○○、張証泰、丙○○及丁○○
販賣之需，復提供0000000000號、00000000
00號行動電話給張証泰、丙○○、乙○○及丁○○作為販賣毒
品聯絡使用。販賣方式，分日夜二班，日班由丁○○負責販賣，
持用0000000000號行動電話，夜班由張証泰及丙○○
組成一組，再與乙○○輪班負責販賣，持用000000000
0號、0000000000號行動電話，丁○○所販賣之ＭＤ
ＭＡ、Ｋ他命係由乙○○自甲○○存放處取交，丁○○販賣所得
貨款亦交由乙○○轉交甲○○；乙○○所販賣之毒品由乙○○自
行拿取，販賣所得貨款交給甲○○；張証泰及丙○○所販賣之毒
品，由張証泰自行至甲○○存放處拿取，販賣所得貨款則直接交
予甲○○。而乙○○自甲○○處拿取ＭＤＭＡ及Ｋ他命後，即於
原判決附表（下稱附表）一編號(一)至(四)所示之時、地販賣附表一
編號(一)至(四)所示之ＭＤＭＡ、Ｋ他命予陳昭男、劉恆逢、許家豪
；張証泰及丙○○取得甲○○所提供之ＭＤＭＡ及Ｋ他命後，即
於附表一編號(五)、(六)所示之時、地販賣附表一編號(五)、(六)所示之
ＭＤＭＡ、Ｋ他命予陳昭男、劉成忠；另乙○○亦將其自甲○○
處取得之ＭＤＭＡ、Ｋ他命交予丁○○，丁○○即於附表一編號
(七)至(十四)所示之時、地，販賣附表一編號(七)至(十四)所示之ＭＤＭＡ、
Ｋ他命予許家豪、陳昭男、陳人豪、劉恆逢、阮漢翔。嗣於民國
九十六年八月十七日，為警查獲等情。因而維持第一審論處甲○
○共同販賣第二級毒品五罪（如附表一編號(二)、(六)、(十二)所示），
共同販賣第三級毒品十六罪（如附表一編號(一)、(三)、(四)、(五)、(七)
、(八)、(九)、(十)、(十一)、(十三)、(十四)所示）；乙○○共同販賣第二級毒品
三罪（如附表一編號(二)、(十二)所示），共同販賣第三級毒品十五罪
（如附表一編號(一)、(三)、(四)、(七)、(八)、(九)、(十)、(十一)、(十三)、(十四)所示
）；丙○○共同販賣第二級毒品二罪（如附表一編號(六)所示），
共同販賣第三級毒品一罪（如附表一編號(五)所示）；丁○○共同
販賣第二級毒品二罪（如附表一編號(十二)所示），共同販賣第三級
毒品十二罪（如附表一編號(七)、(八)、(九)、(十)、(十一)、(十三)、(十四)所示）
等罪刑部分之判決，駁回上訴人等在第二審之上訴，固均非無見
。
惟查：(一)、數罪併罰應分別宣告其罪之刑，然後依法定標準，定
其應執行之刑，所謂其罪之刑，包括主刑及從刑而言，故無論主
刑、從刑，均須依其所犯之罪分別宣告後，再據以定其應執行之
刑，方為相當。而宣告多數沒收者，併執行之，刑法第五十一條
第九款定有明文。所謂併執行之，即逐一執行之意，因沒收所以
消滅犯人再犯之憑藉，事實上不能吸收。故數罪併罰均經宣告沒
收，於定其應執行之刑時，就各該多數沒收，即應併執行之，不
能在各刑合併沒收之範圍內僅擇其中一罪宣告之沒收，據以定其
應執行之從刑。本件第一審判決就甲○○所犯販賣第二級毒品五
罪、乙○○所犯販賣第二級毒品三罪、丙○○所犯販賣第二級毒
品二罪、丁○○所犯販賣第二級毒品二罪，均各宣告「扣案如附
表二編號(一)１所示之ＭＤＭＡ沒收銷燬，附表二編號(一)４所示之
物品均沒收」（另附表一編號(六)所示二罪均宣告如附表二編號(三)
３所示之物品、附表一編號(十二)所示二罪均宣告如附表二編號(四)１
所示之物品亦均沒收）；就甲○○所犯販賣第三級毒品十六罪、
乙○○所犯販賣第三級毒品十五罪、丁○○所犯販賣第三級毒品
十二罪，均宣告「扣案如附表二編號(一)２、３、４、(二)１、２（
附表一編號(十三)三罪均將(二)１、２誤載為(三)１、２）所示之物品均
沒收」（另附表一編號(一)、(三)、(四)、(五)所示各罪均宣告扣案如附
表二編號(二)３所示之物品、附表一編號(七)、(八)、(九)、(十)、(十一)、(十三)
、(十四)所示各罪均宣告扣案如附表二編號(三)１、２、(四)１所示之物
品亦均沒收）。依此認定記載，上訴人等犯上開數罪所各宣告沒
收銷燬之第二級毒品或沒收之第三級毒品等物，即應於定應執行
刑時逐一記載而併執行之，但第一審判決就上訴人等所宣告之前
開沒收從刑定其應執行之刑時，僅諭知「扣案如附表二編號(一)１
所示之ＭＤＭＡ沒收銷燬之，如附表二編號(一)２、３、４、(二)１
、２、３、(三)１、２、３、(四)１所示之物品（其中乙○○及丁○
○附表二編號(三)部分均僅１、２所示之物品，丙○○部分不含附
表二編號(四)１所示之物品）」沒收，亦即僅擇其中一罪宣告之沒
收，據以定其應執行之從刑，依首揭說明，自有判決不適用法則
之違法。原審未予糾正，仍予維持，同有違誤。又本件附表一所
示上訴人等各該販賣第二級毒品、第三級毒品之犯行，是否每罪
均經查獲「所犯罪名及宣告刑」欄所宣告沒收之毒品等物，依其
事實記載及理由說明，均非明確，茍係於附表一所載最後一次販
賣行為後，始查獲販賣所剩之扣案毒品等，能否於所犯最後一次
販賣毒品罪前之各該次販賣毒品罪，亦均就查獲之剩餘毒品等物
宣告沒收銷燬或沒收，即不無研酌餘地。原判決就此部分未詳加
究明，並於理由內為必要之論述，即於附表一所載各罪均宣告扣
案毒品等物沒收銷燬或沒收，理由自嫌欠備。(二)、原判決認定丙
○○僅於九十六年六月二十六日二十一時十六分至二十二分間，
在台中縣梧棲鎮○○路○段之便利商店前路邊，販賣Ｋ他命一包
予陳昭男，而犯如附表一編號(五)所示之販賣第三級毒品一罪，但
於宣告丙○○上開罪名項下，竟將同年八月十七日下午在甲○○
所承租存放其所有毒品之台中市○○路○段二一六號十樓之五查
獲之Ｋ他命三十一包及其包裝袋等（即附表二編號(一)２、３），
亦宣告沒收，非無矛盾。上訴意旨指摘原判決不當，非無理由，
應認原判決關於上訴人等部分均有發回更審之原因。原判決說明
不另為無罪諭知部分，基於審判不可分原則，亦應併予發回。
據上論結，應依刑事訴訟法第三百九十七條、第四百零一條，判
決如主文。
中    華    民    國  九十七  年   十一   月   十三   日
                      最高法院刑事第七庭
                          審判長法官  謝  俊  雄
                                法官  陳  世  雄
                                法官  魏  新  和
                                法官  吳  信  銘
                                法官  徐  文  亮
      本件正本證明與原本無異
                                      書  記  官
中    華    民    國  九十七  年   十一   月   十八   日
                                                      V


司法院資訊處製作；財團法人民間司法改革基金會備份。
